【裁判字號】    97,小上,36
【裁判日期】    970408
【裁判案由】    清償借款
【裁判全文】
臺灣臺中地方法院民事裁定              97年度小上字第36號
上  訴  人  乙○○
被上訴人    華南商業銀行股份有限公司
法定代理人  甲○○
上列當事人間請求清償借款事件，上訴人對於民國97年2月15日
本院台中簡易庭96年度中小字第6082號第一審小額民事判決提起
上訴，本院裁定如下：
    主      文
上訴駁回。
第二審訴訟費用新臺幣壹仟伍佰元由上訴人負擔。
    理      由
一、按對於小額程序之第一審裁判之上訴或抗告，非以其違背法
    令為理由，不得為之；上訴狀內應記載上訴理由，表明：(一)
    原判決所違背之法令及其具體內容(二)依訴訟資料可認為原判
    決有違背法令之具體事實，民事訴訟法第436條之24第2項、
    第436條之25分別定有明文。所謂判決違背法令，乃指判決
    不適用法規或適用不當，為同法第468條所明定，此亦為小
    額事件之上訴程序所準用（民事訴訟法第436條之32第2項參
    照）。而以判決有不適用法規或適用不當為上訴理由時，其
    上訴狀或理由書應有具體之指摘，並揭示該法規之條項或內
    容，若係成文法以外之法則，應揭示該法則之旨趣，倘為司
    法院解釋或最高法院之判例，則應揭示該判解之字號或其內
    容，如依民事訴訟法第469條所列第1款至第5款理由提起上
    訴時（第6款未準用，參照民事訴訟法第436條之32第2項規
    定），其上訴狀或理由書應揭示合於該條款之事實，上訴理
    由狀如未依此項方法表明者，即難認為已對原判決之違背法
    令有具體之揭示，其上訴自難認為合法，最高法院著有71年
    台上字第314號判例。再者，上訴不合程式或已逾期間或法
    律上不應准許者，第二審法院應以裁定駁回之，為民事訴訟
    法第444條第1項前段所明定，此於小額事件之上訴程序亦準
    用之（民事訴訟法第436條之32第2項參照）。
二、上訴人對第一審判決提起上訴，依其上訴狀所載理由略以：
    系爭協議書係被上訴人非法單方面製作，上訴人僅承認向被
    上訴人借款新臺幣（下同）150,000元，否認其餘借款存在
    。上訴人等人與被上訴人並無直接爭執情事，自無協議解決
    必要，被上訴人應敘明為何召開本件協議，並提出通知書函
    、簽到簿及會議紀錄。上訴人為啟聰學校員工，蕭蘭係員生
    消費合作社理事主席，校方於75年間，替員工向被上訴人辦
    理消費貸款，被上訴人以學校合作社未具法人資格拒絕受理
    ，詎經辦人蕭蘭竟與被上訴人勾串由蕭蘭個人名義為借款人
    ，上訴人等員工為連帶保證人，做為非法借貸，被上訴人於
    75年6月30日撥款1,185萬元，遲至同年7月17日始通知啟聰
    學校，蕭蘭得款竟將應轉交員工款項侵占入己，潛逃國外，
    校方發覺後，去函被上訴人詰疑及指責，被上訴人發現自己
    非法貸與所生爛帳，無法收拾，又與啟聰學校承辦人串通，
    以矇騙及施用壓力為手段，擅自先行擬製本件所謂「協議書
    」，由校方面交上訴人而誘壓簽章是認。15萬元實借額已清
    償，並無其他協議，蕭蘭非法侵占而生債權，應由蕭蘭負責
    。上訴人與蕭蘭非親非故，與1185萬元借款無任何關係，無
    理由替蕭蘭還債，所謂「協議書」及其條件內容等之由來大
    有瑕疵，於法無效，上訴人所借15萬元早已超額償還，原審
    以協議書作為本件法律關係之證據，主文與理由互相牴觸及
    證據不足，顯然有民事訴訟法第469條第6款判決不備理由及
    理由矛盾之違背法令等語。
三、上訴人之前揭上訴理由，指摘原審判決有民事訴訟法第469
    條第6款判決不備理由及理由矛盾之違背法令云云，因該條
    款於小額訴訟程序並未準用，自無從認為本件上訴狀已對原
    判決之違背法令有何揭示；況細繹其上訴意旨，僅係就原審
    取捨證據、認定事實之職權行使指摘其為不當，而非具體說
    明該論斷有何不適用法規、適用不當，亦未指出依訴訟資料
    可認為原判決有違背法令之具體事實，難認對該判決之如何
    違背法令已有具體之指摘，揆諸前揭說明，其上訴自難認為
    合法，應予以駁回。
四、依民事訴訟法第436條之32第1項準用同法第436條之19第1項
    規定，第二審法院為訴訟費用之裁判時，應確定其訴訟費用
    額，而本件第二審訴訟費用額，審核卷附證物後確定為如主
    文第2項所示金額。
五、據上論結，本件上訴為不合法，依民事訴訟法第436條之32
    第1項、第2項、第444條第1項、第95條、第78條、第436條
    之19第1項，裁定如主文。
中    華    民    國    97    年    4     月    8     日
                  民事第三庭審判長法  官  林洲富
                                  法  官  林源森
                                  法  官  林慧貞
上為正本係照原本作成。
不得抗告。
中    華    民    國    97    年    4     月    8     日
                                  書記官


司法院資訊處製作；財團法人民間司法改革基金會備份。
